【裁判字號】    95,上訴,3129
【裁判日期】    951031
【裁判案由】    妨害婚姻
【裁判全文】
臺灣高等法院刑事判決                95年度上訴字第3129號
    上  訴  人  臺灣臺北地方法院檢察署檢察官
    被      告  乙○○
上列上訴人因被告妨害婚姻案件，不服臺灣臺北地方法院95年度
訴字第993號，中華民國95年7月26日第一審判決（起訴案號：臺
灣臺北地方法院檢察署95年度偵字第8424號），提起上訴，本院
判決如下：
    主  文
原判決撤銷。
乙○○有配偶而重為婚姻，處有期徒刑伍月，如易科罰金，以銀
元佰元即新臺幣玖佰元折算壹日。
    事  實
一、乙○○於民國（下同）66年12月1日與黃淑純結婚， 竟於婚
    姻關係存續中，向不知情之甲○○佯稱其已離婚，而於90年
    1月1日不詳時間， 在桃園縣桃園市○○街21巷4號春天酒店
    內，與甲○○舉行公開儀式之結婚喜宴，並經在場人士林金
    城、詹泰旺、林素貞與朱林碧霞見證後而重為婚姻。嗣甲○
    ○於94年間發現乙○○尚未與黃淑純離婚，始查知上情。
二、案經被害人甲○○訴由臺北市政府警察局信義分局報請臺灣
    臺北地方法院檢察署檢察官偵查起訴。
    理  由
一、上開事實業據被告乙○○於原審及本院審判中均坦承不諱（
    見原審卷第23頁、本院95年10月19日審判筆錄），核與證人
    林金城、詹泰旺、林素貞、朱林碧霞於偵查中結證之情節相
    符（見偵查卷第60至61頁），並經告訴人甲○○指述綦詳（
    偵查卷第46至47頁），且有被告之戶籍謄本1份（ 見原審卷
    第10至11頁）及婚宴現場照片四幀（見偵查卷第31至32頁）
    、謝卡1紙（見94年他字第6474號偵查卷第1頁反面）在卷足
    資佐證。被告上開任意性之自白，經前揭證據補強後，應認
    與事實相符，足可採為認定被告犯罪之證據。至於被告於警
    訊及偵查中雖否認犯罪，然與上開證據所證之事實不符，顯
    係卸責之詞，不足採信。本案事證明確，被告為有配偶之人
    而重為婚姻之犯行堪以認定，應依法論科。
二、法律適用之比較：修正後刑法第2條第1項規定：「行為後法
    律有變更者，適用行為時之法律。但行為後之法律有利於行
    為人者，適用最有利於行為人之法律」。被告行為後，刑法
    業於90年1月10日修正，並自同年月12日起生效， 原刑法第
    41條「犯最重本刑為三年以下有期徒刑以下之刑之罪，而受
    六月以下有期徒刑或拘役之宣告，因身體、教育、職業或家
    庭之關係，執行顯有困難者，得以一元以上三元以下折算一
    日，易科罰金」，已修正為「犯最重本刑為五年以下有期徒
    刑以下之刑之罪，而受六個月以下有期徒刑或拘役之宣告，
    因身體、教育、職業、家庭之關係或其他正當事由，執行顯
    有困難者，得以一元以上三元以下折算一日，易科罰金。但
    確因不執行所宣告之刑，難收矯正之效，或難以維持法秩序
    者不在此限。併合處罰之數罪，均有前項情形，其應執行之
    刑逾六月者，亦同」，經比較新舊法， 以90年1月10日修正
    ，並自同年月12日起生效之刑法第41條有利於被告。又刑法
    第41條復於民國94年1月7日修正公布，並於95年7月1日施行
    。依修正前（行為時）刑法第41條第1項前段規定易科罰金
    ，得以1元以上3元以下折算壹日，又依被告行為時之易科罰
    金折算標準，修正前罰金罰鍰提高標準條例第2條前段（現
    已刪除）規定，就其原定數額提高為100倍折算1日，則
    本件行為時之易科罰金折算標準，至多以銀元300元折算1日
    ，經折算為新臺幣後，應以新臺幣900元折算為1日。惟修正
    後刑法第41條第1項前段則規定易科罰金，得以新臺幣一千
    元、二千元、三千元折算壹日，以舊法有利被告。故綜合上
    開規定比較結果，應依95年7月1日修正施行前之刑法較有利
    於被告。
二、核被告所為，係犯修正前刑法第237條前段之重婚罪。 原審
    予以論罪科刑，固非無據， 惟查以被告犯罪時間係在90年1
    月10日修正，並自同年月12日起生效之刑法第41條修正前所
    犯，而上開重婚罪其法定刑為5年以下有期徒刑， 依行為時
    刑法第41條規定，所處六個月以下有期徒刑宣告，屬不得易
    科罰金，惟修正後刑法第41條，即得予易科罰金，原審就所
    處之刑予以易科罰金之折算標準宣告，然並未於理由中為法
    書比較說明適用，尚有未合。公訴人執告訴人請求上訴意旨
    認被告犯後態度不佳，原審量刑過輕，請求從重量處，雖無
    理由，惟原判決既有上開可議之處，自應由本院予撤銷改判
    。爰審酌被告於警訊及偵查中否認犯罪，惟於原審及本院審
    判時均已坦承犯行，態度尚稱良好、犯罪之動機、手段、所
    生危害及其生活狀況與智識程度等一切情狀，量處如主文所
    示之刑，以示儆懲。
據上論斷，應依刑事訴訟法第369條第1項前段、第364條、第299
條第1項前段，刑法第2條第1項、修正前刑法第237條前段、第41
條第1項前段，修正前罰金罰鍰提高標準條例第2條，判決如主文
。
本案經檢察官周志榮到庭執行職務。
中    華    民    國    95    年    10    月    31    日
                  刑事第４庭    審判長法  官  蔡秀雄
                                      法  官  楊貴志
                                      法  官  周煙平
以上正本證明與原本無異。
如不服本判決應於收受送達後十日內向本院提出上訴書狀，其未
敘述上訴之理由者並得於提起上訴後十日內向本院補提理由書（
均須按他造當事人之人數附繕本）。
                                      書記官  蕭麗珍
中    華    民    國    95    年    11    月    2     日
附錄：本案論罪科刑法條
修正前刑法第237條前段
有配偶而重為婚姻或同時與二人以上結婚者，處五年以下有期徒
刑。相婚者亦同。


司法院資訊處製作；財團法人民間司法改革基金會備份。
